臺灣高等法院刑事判決　　　　　　　　　　　　　九十三年度上易字第一一一六號
　　上　訴　人　臺灣板橋地方法院檢察署檢察官
　　被　　　告　甲○○
右上訴人因被告賭博案件，不服臺灣板橋地方法院九十三年度易緝字第三八號，中華
民國九十三年五月六日第一審判決（起訴案號：臺灣板橋地方法院檢察署九十一年度
偵字第二一一五六號），提起上訴，本院判決如左：
    主  文
上訴駁回。
    理  由
一、公訴意旨略以：被告甲○○曾因賭博案件，經原審判處有期徒刑四月、罰金二萬
    元確定，於民國（下同）八十九年一月三十一日易科罰金執行完畢，猶不知悔改
    ，復於九十一年十月二十九日下午五時起，意圖營利，以坐落臺北縣三重市○路
    ○街一三六巷一號二樓處所為賭博場所、四色牌為賭具，提供張裕仁、林嘉獻、
    曾子文、劉幼（另依社會秩序維護法處理）等人，在上揭處所，以四色牌賭博財
    物。其賭法係先達八胡者為胡牌，由輸家各自賠付新臺幣（下同）八十元或一百
    元予胡牌者，中花則加給二十元，甲○○每次胡牌抽十元，中花抽二十元以牟利
    。迨於同日晚上十時許，為警查獲，並扣得賭具四色牌二百副、抽頭金二百二十
    元、賭資四千四百六十元及房屋租賃契約書乙份，因認被告涉犯刑法第二百六十
    八條之意圖營利供給賭博場所及聚眾賭博罪嫌。
二、按犯罪事實應依證據認定之，無證據不得認定犯罪事實；又不能證明被告犯罪者
    ，應諭知無罪之判決，刑事訴訟法第一百五十四條第二項、第三百零一條第一項
    分別定有明文。而認定不利於被告之事實，須依積極證據，苟積極證據不足為不
    利於被告事實之認定時，即應為有利於被告之認定，更不必有何有利之證據。最
    高法院著有判例可循（最高法院三十年上字第八一六號判例參照）。再按認定犯
    罪事實所憑證據，雖不以直接證據為限，間接證據亦包括在內；然無論直接或間
    接證據，其為訴訟上之證明，須於通常一般之人均不致有所懷疑，而得確信其為
    真實之程度者，始得據為有罪之認定。如未能發現相當證據，或證據不足以證明
    ，自不能以推測或擬制之方法，以為裁判基礎，最高法院亦著有七十六年臺上字
    第四九八六號判例、四十年臺上字第八六號判例足參。
三、公訴人認被告涉有右揭犯嫌，無非是以被告於偵查中之自白、賭客張裕仁、林嘉
    獻、曾子文及劉幼等四人於警訊中之陳述與扣案之賭具四色牌二百副、抽頭金二
    百二十元、賭資四千四百六十元等為其主要論據。惟訊據被告甲○○固坦承其於
    九十一年十月二十九日下午五時許起，即提供上址房屋與友人張裕仁、林嘉獻、
    曾子文及劉幼玩四色牌，五人互賭，惟堅決否認有何意圖營利供給賭博場所及聚
    眾賭博犯行，辯稱：玩四色牌之人均是鄰居朋友，其並未主持賭場，亦未收取抽
    頭金，僅是胡牌者提供一、二十元用來買東西給大家吃，錢並不是伊收取為己有
    ，扣案的二百多副四色牌係友人搬家時留給伊的，說伊人老玩四色牌才不會無聊
    等語。
四、經查，證人張裕仁、林嘉獻、曾子文及劉幼等四人於警訊中即一致供稱胡牌抽十
    元、中花抽二十元，作為大家買東西吃之用等語；並無一人供承被告有抽頭十元
    或二十元之情事，嗣於原審九十三年四月二十二日審理時，經隔離訊問前開四位
    證人，除證人林嘉獻未到、張裕仁表示因騎機車摔倒損及記憶而無法詳細證述外
    ，其餘二人仍一致證稱大家都住附近，老人家無聊才玩四色牌，並由胡牌的人拿
    一些出來做為大家買東西吃之用，被告甲○○並未抽頭等語，核與警訊中所陳述
    相同。雖然公訴人舉被告於偵查中之自白及上開四位證人於警訊中之陳述為證，
    惟察諸前開四位證人於警訊筆錄中均僅陳稱胡牌抽十元、中花抽二十元，作為大
    家買東西吃之用，並未證述被告甲○○有何收取抽頭金之行為，故渠四人警訊中
    所陳述，並無為被告不利之認定。況被告於警訊及原審審理中亦均否認抽頭，雖
    其在偵查訊問時雖言及「賭客每次胡牌可贏八十到一百元，那須給我十元到二十
    元」等語，惟綜觀全卷被告及證人所陳內容，被告稱其於偵查中所言並非由伊收
    取抽頭金之意，而是將該筆錢拿來買東西吃，伊並無抽頭等語，尚非無據。再者
    ，本件僅查獲被告與四名友人賭博，扣得之所謂「抽頭金」僅二百二十元，不論
    聚賭人數或金額均不大，與一般意圖營利而供給賭博場所或聚眾賭博之規模，實
    有差距，能否遽認被告有營利之意圖，即非無疑。公訴人雖又以本案係警察據報
    聲請搜索票獲准後持票前往搜索，顯見該址前即有賭博情事，且查扣四色牌達二
    百副之多等情為據，惟依卷附九十一年度聲搜字第二三三九號卷宗，本次搜索係
    依民眾於九十一年十月二十四日電話檢舉，警方遂於同年十月二十四日至二十七
    日不定時至現場勘查，認有麻將嘈雜聲及其他可疑情況，始聲請搜索票，然警方
    勘查所悉上情，亦僅屬推測，並無法排除鄰居朋友在內打俗稱衛生麻將之可能。
    況上開推測縱令屬實，然本次即同年十月二十九日搜索既未查獲足資證明被告犯
    行之積極證據，即難據上推認被告確有公訴人所指犯行；至於查扣的四色牌數量
    雖達二百副之多，惟既無積極證據證明被告是以該查扣之四色牌供營利賭博之用
    ，亦難依此大量賭具遽採為被告有意圖營利，聚眾賭博不利之認定。
五、綜前開所述，本件就被告甲○○是否有營利意圖而供給賭博場所及聚眾賭博一節
    ，即有合理可疑之處，無法確信為真，此外，復查無其他積極證據足認被告有何
    公訴人所指上開犯行，揆諸前揭說明，被告犯罪即屬不能證明，應為其無罪之諭
    知。
六、原審以不能證明被告犯罪，諭知被告無罪之判決，核無違誤，應予維持，公訴人
    上訴意旨仍執前詞，指摘原判決認事用法有誤，請求撤銷原審無罪之判決，改判
    有罪，尚無理由，上訴應予駁回。
據上論斷，應依刑事訴訟法第三百六十八條，判決如主文。
本案經檢察官曾忠己到庭執行職務。
中　　　華　　　民　　　國　　九十三　　年　　　九　　　月　　十四　　　日
                              臺灣高等法院刑事第十六庭
                                  審判長法  官  許  增  男
                                        法  官  謝  靜  恒
                                        法  官  周  煙  平
右正本證明與原本無異。
不得上訴。
                                        書記官  蕭  麗  珍
中　　　華　　　民　　　國　　九十三　　年　　　九　　　月　　二十九　　日
